【裁判字號】    95,上訴,1259
【裁判日期】    950627
【裁判案由】    毒品危害防制條例等
【裁判全文】
臺灣高等法院刑事判決                95年度上訴字第1259號
上  訴  人
即  被  告 乙○○
          （原名郭長仁）
選任辯護人 陳慶瑞律師
上列上訴人因毒品危害防制條例案件，不服台灣桃園地方法院92
年度訴字第42號，中華民國95年1月5日第一審判決（起訴案號：
台灣桃園地方法院檢察署91年度偵字第18612號），提起上訴，
本院判決如下：
    主  文
原判決撤銷。
乙○○連續販賣第三級毒品，處有期徒刑伍年貳月，扣案之第三
級毒品FM2共貳仟玖佰肆拾柒顆均沒收。又連續明知為偽藥而販
賣，處有期徒刑陸月，扣案之偽藥「威而鋼」玖瓶（內共貳佰肆
拾顆）均沒收。應執行有期徒刑伍年陸月，扣案之第三級毒品
FM2共貳仟玖佰肆拾柒顆及偽藥「威而鋼」玖瓶（內共貳佰肆拾
顆）均沒收。
    事  實
一、乙○○原名郭長仁，係設於桃園縣八德市○○路114號1樓「
    平安藥師藥局」（以下簡稱平安藥局）之實際負責人，其曾
    於民國88年9月16日因常業詐欺罪，經台灣台中地方法院以
    87年度訴字第820號刑事判決判處有期徒刑1年6月，緩刑4年
    ，並於同年11月8 日判決確定，仍於緩刑期間內，詎仍不知
    悔改，明知其不具有藥師資格，且未經主管機關核准販售含
    氟硝西泮（Flunitrazepam，俗稱FM2）之藥物，亦明知氟硝
    西泮（Flunitrazepam）係屬管制類第三級毒品不得販賣，
    竟自91年2月間起，基於意圖營利之概括犯意，向綽號「王
    仔」之成年男子以每顆新台幣（下同）10元不等之價格販入
    含氟硝西泮（Flunitrazepam，俗稱FM2）之藥錠，再以每3
    顆100元之價格連續出售予不特定之人。又明知VIAGRA膜衣
    錠藥品，係美商輝瑞產品公司（Pfizer Products Inc.）所
    生產之藥品，且美商輝瑞產品公司在國內之合法代理販售藥
    商為輝瑞大藥廠股份有限公司（下稱輝瑞大藥廠），而「
    VIAGRA」商標，並經輝瑞大藥廠向智慧財產局註冊取得商標
    專用權，嗣移轉登記予美商輝瑞產品公司，其專用期間自86
    年8月16日起至96年8月15日止，現仍在該商標專用權期間，
    復另基於意圖營利之概括犯意，於91年5月間向另一自稱「
    陳洛華」之男子，以1瓶（30粒裝）3000元至5800元不等之
    價格販入偽藥「威而鋼」計13瓶，而其所持有來源不明之瓶
    裝威而鋼13瓶，均係未得商標專用權人美商輝瑞產品公司核
    准授權製造，而於同一商品，使用相同於上述商標專用權人
    註冊商標圖樣之威而鋼偽藥，且係冒用上開商標專用權人名
    義，在外包裝盒（瓶裝）上標示生產公司、商標名稱、圖樣
    、標籤而偽造準私文書，再以每顆500元之價格連續售出予
    不特定之客戶，已售出90顆。嗣於91年10月8日經警持原審
    核發之搜索票在上開藥局查獲，並於櫃檯藥架抽屜內扣得第
    三級毒品FM2三大罐共2950顆（檢驗用罄3顆，剩2947顆）、
    偽造「威而鋼」10瓶計300顆（經警送驗時，檢送1瓶計30顆
    至桃園縣衛生局檢驗後，遭桃園縣衛生局不慎遺失，扣案僅
    餘9瓶，又經原審送回美商輝瑞產品公司鑑驗，經取樣27顆
    鑑驗後用罄，故僅餘243顆），及記載交易進貨價格之估價
    單4紙（其中3紙為關於威而鋼之股價單，1紙為關於FM2之估
    價單）。
二、案經美商輝瑞產品公司訴由桃園縣政府警察局報請臺灣桃園
    地方法院檢察署檢察官偵查起訴。
    理  由
甲、證據能力方面：
    刑事訴訟法第159條之5規定：「被告以外之人於審判外之陳
    述，雖不符前四條之規定，而經當事人於審判程序同意作為
    證據，法院審酌該言詞陳述或書面陳述作成時之情況，認為
    適當者，亦得為證據。當事人、代理人或辯護人於法院調查
    證據時，知有第一百五十九條第一項不得為證據之情形，而
    未於言詞辯論終結前聲明異議者，視為有前項之同意。」查
    本案審判程序時，檢察官及被告對本案全部卷證資料及證人
    證言，均知其中有部分證據有上述第159條第1項規定之不得
    為證據之情形，而對此類證據之證據能力，均表示「沒有意
    見」（見本院卷審判程序筆錄第2、3頁）。依刑事訴訟法第
    159條之5之規定，應視為被告等已同意前揭各該證據可作為
    證據。本院斟酌前揭各該證據並非非法取得，亦無證明力明
    顯過低之情形，且經本院於審判期日依法進行證據調查、辯
    論，被告於訴訟上之程序權，已受保障，故本判決所引用各
    證據，性質上為傳聞證據者，均有證據能力。
乙、實體方面：
一、訊據被告乙○○於警詢及初次偵訊時就前開犯罪事實均坦承
    不諱，然嗣後於原審審理時翻異前詞，辯稱伊於警詢及初次
    偵訊時因為有吃安眠藥，精神狀況不好，所以才會承認有販
    賣FM2及威而鋼，就FM2部分，伊以為進貨的是安眠藥，伊並
    不知道裡面含有FM2成分，而伊都是自己服用比較多，並沒
    有直接賣，是客人有買其他安眠藥品時，會送給客人吃，並
    沒有算錢，而且伊家人有睡眠障礙的問題時，伊也會拿給家
    人用；又威而鋼部分，伊以為是水貨，伊只是提供給親朋好
    友吃，也沒有販賣云云。被告在本院則辯略稱：伊販售該
    FM2藥錠給睡眠不好的人，係屬不特定之人，且伊主觀上認
    識所販賣之藥錠為鎮定劑，即藥事法第60條第1項所稱「管
    制藥品」，而非販賣第三級毒品，伊購入之威而鋼藥品縱非
    美商輝瑞公司生產、非由國內代理藥商售出，亦難逕認伊有
    偽藥之認識，伊並無販賣偽造之威而鋼之直接故意，當無商
    標法第63 條販賣仿冒商標商品罪、藥事法第83條第1項明知
    偽藥而販賣罪等語。本院查：
(一)被告乙○○於警詢中自陳：「（問：你FM2毒品於何時開始販
  賣？販賣於何人？）於91年2月中旬開始販賣，以3顆1百元台
  幣販賣給不特定人吃用，一般是睡眠不好的人才會來買。」、
  「（問：FM2毒品，你共計販售多少顆出去？）我從開始賣已
  賣了1瓶（1千顆），剛進貨才開始賣，沒多久就被查獲了（這
  次進了3瓶）。」、「（問：你每販賣1瓶FM2獲利約多少台幣
  ？）我進價1顆新台幣10元（每瓶新台幣1萬元），我零售賣出
  每瓶約可賣新台幣3萬3千元，淨賺約新台幣2萬3千多元。」、
  「（問：現場另查扣偽造威而鋼藥品來源為何？）威而鋼藥品
  是向一名陳洛華，以一手交錢、一手交貨交易，購買來販售的
  。」、「（問：陳洛華真實姓名為何？如何販售？）我不知道
  陳洛華真實姓名，威而鋼進價1顆250元，零售販賣新台幣500
  元。」、「（問：你共販售多少偽造威而鋼藥品？）先前已賣
  掉了3瓶（90顆）才又叫10瓶來賣，就被查獲了。」等語（見
  91年度偵字第18612號卷第8至10頁警詢筆錄）。被告乙○○又
  於檢察官初次偵訊時陳稱略以：我持有扣案FM2毒品及偽造威
  而鋼，我在91年2月中旬開始賣3顆賣100元，賣給睡眠不足的
  客人，地點都是在查獲處販賣，賣出約1000顆，賣給不特定的
  客人，有些是我自己吃，賣FM2並沒有經過主管機關許可，是
  我個人愛賺錢才賣的，FM2來源是一位姓王的男子（不知姓名
  、住址、電話），今年2月間賣我的，他叫小弟送到查獲地點
  給我，1顆賣我10元，91年5月開始賣威而鋼，賣給不特定客人
  ，都在查獲地賣，1顆賣500元，已賣出90顆，威而鋼來源是向
  陳洛華買的，他是水貨盤商，他有給我名片，但找不到等語（
  見91年度偵字第18612號第32至34頁偵訊筆錄）。綜上可知，
  被告乙○○於警詢及初次偵訊時所陳情節互核一致，依經驗法
  則，被告乙○○於案發當時之供述較少權衡利害得失或受他人
  干預，其所為陳述應較接近真實。又查被告雖於原審審理時辯
  稱伊在警詢及初次偵訊筆錄時有施用藥物，導致精神不濟而配
  合檢調人員製作筆錄等情事云云，然被告乙○○經檢察官移送
  原審聲請羈押時自陳：「（法官問：對聲請羈押有何意見？）
  之前驗尿結果出來前，我就送勒戒，白關28天，驗尿結果呈陰
  性反應。」（見原審91年度聲羈字第456號卷第10頁）。而原
  審依職權調閱被告於案發時所採集尿液之檢驗報告，確屬陰性
  反應（見原審卷第164頁）。被告乙○○所述驗尿結果為陰性
  反應等節應屬可信，故被告乙○○於案發當天所製作之警詢筆
  錄及初次偵訊筆錄時，其精神狀態當未受有藥物之不當影響，
  被告乙○○前開辯解應屬事後翻異卸責之詞，不足採信，應以
  被告乙○○於警訊及初次偵查時之供詞較為可採。
(二)販賣第三級毒品FM2部分：
  1.於被告乙○○所經營之「平安藥師藥局」藥房櫃檯抽屜內所
    扣得之疑似第三級毒品FM2藥錠共2950顆，經送內政部警政
    署刑事警察局鑑驗後，檢驗結果為「FM2，586公克，經拆封
    檢視有同一型態之白色藥錠三包，予以編號1至3。(1)編號1
    ：1. 毛重201.50公克，淨重198.90公克，取0.20公克（1顆
    ）鑑驗用罄，餘198.70公克。2.檢出三級毒品氟硝西泮（
    Flunitrazepam）。(2)編號2：1.毛重196.20公克，淨重
    192.70公克，取0.20公克（1顆）鑑驗用罄，餘192.50公克
    。2.檢出三級毒品氟硝西泮（Flunitrazepam）。(3)編號3.
    ：1.毛重185.10公克，淨重181.50公克，取0.20公克（1顆
    ）鑑驗用罄，餘181.30公克）2.檢出三級毒品氟硝西泮（
    Flunitrazepam）。(4)測得三級毒品氟硝西泮純度約為0.8
    ％」，此有內政部警政署刑事警察局91年12月9日刑鑑字第
    0910307681號鑑驗通知書1份附卷可憑，是扣案藥錠應屬公
    告第三級毒品無訛。
  2.被告乙○○於原審審理時自陳：「（法官問：警察扣到一張
    估價單（按編號為008489）上載『91年9月27日』、『數量
    一』、『單價7000』，如何解釋？）91年9月27日是進貨日
    期，數量一是指睡眠藥一瓶，單價7000是7000元。」、「（
    法官問：扣案2950顆的藥又作何解釋？）950顆有開封的，
    就是估價單的這一瓶。其他兩瓶沒有開封的，一瓶1000顆，
    共2950顆。寄放的人說，那兩瓶先放在我這裡，如果有機會
    使用，他再跟我算錢，如果沒有的話，別的藥局有人有需要
    ，他才來我這裡跟我調貨。」、「（法官問：為何第一瓶有
    估價單，之後兩瓶卻沒有估價單？）第一瓶沒有買斷，而且
    他錢都還沒有來收。」等語（見原審92年8月20日審判筆錄
    ）。衡諸商業運作實務，估價單通常係商人登記商品進、售
    價之用，其目的在於紀錄貨品之進、售價以資追蹤抑或日後
    製作損益表所用，又估價單所記錄之商品亦通常僅限對外與
    客人交易之貨品為限，如就本身自用之商品亦加以記錄，則
    容易發生帳目混淆之情事，被告乙○○為藥局實際負責人，
    每日處理藥物買賣之商業事務，就上開商業運作實務當知悉
    甚詳，被告乙○○卻仍將扣案FM2藥錠之進貨日期、價格及
    數量等資料登記於估價單上，顯見被告乙○○主觀上確有將
    扣案FM2藥錠對外商業交易之意圖，又被告乙○○為藥局實
    際負責人，而扣案之FM2藥錠多達2950顆，且均係在被告所
    經營之藥局內上鎖之抽屜中為警查獲等情，被告辯稱扣案之
    FM2均係供自用云云，應不可採，更足證被告乙○○於警詢
    及初次偵訊所述情節應屬可採。被告乙○○雖另於原審審理
    時辯稱伊在警詢及初次偵訊時陳述有關出售安眠藥部分，伊
    係指出售合法之安眠藥，並非扣案之FM2藥錠云云，惟查被
    告乙○○於警詢及初次偵訊時所為之陳述，從司法檢調人員
    與被告乙○○之對話內容可知，均係針對扣案之FM2藥錠，
    此參前開警詢及偵訊筆錄可知，被告乙○○當無誤認之可能
    ，被告乙○○此部分辯稱亦應屬卸責之詞，不足採信。
  3.按氟硝西泮（Flunitrazepam，俗稱FM2），屬毒品危害防制
    條例之第三級毒品、及管制藥品管理條例之第三級管制藥品
    ，經行政院衛生署核准上市含氟硝西泮之劑型有錠劑、注射
    劑及膠囊劑，上述劑型中每單位含有氟硝西泮一公絲或二公
    絲，於一般藥局無法直接購得，合法醫藥機構業者為正當醫
    療目的，經營使用FM2製劑，應依藥事法規定取得藥品許可
    證，並依管制藥品管理條例規定經營使用（如醫師需領有管
    制藥品使用執照並開立專用處方籤），倘未依上述規定辦理
    且涉及非法流用，不論其含量若干，則屬毒品危害防制條例
    所稱之毒品，此有行政院衛生署管制藥品管理局93年9月23
    日管檢字第0930009119號函附卷可憑（見原審卷第115、116
    頁）。又按刑法上所謂販賣行為，不以販入後復行賣出為必
    要，只要以營利為目的，而有販入或賣出二者其一之行為，
    即足構成，雖未及賣出，仍屬販賣既遂，其後復分次賣出，
    與先前之販入行為，均為販賣犯行而構成連續犯（參照最高
    法院25年非字第123號、最高法院67年台上字第2500號判例
    意旨）。被告乙○○既自承其並未具有藥師資格（見91年度
    偵字第18612號卷第43頁背面偵訊筆錄），則被告乙○○自
    不可能取得合法經營使用FM2製劑之資格，被告明知此點，
    竟仍決意於91年2月中旬販入含氟硝西泮（Flunitrazepam，
    俗稱FM2）之藥錠，並連續販售予不特定之人，被告乙○○
    連續販賣第三級毒品之犯行，事證明確，堪以認定。
  4.被告乙○○之辯護人於本院聲請傳訊2名證人黃惠娟及朱明
    政，其待證事實為「該2名證人均曾至桃園縣八德市○○路
    114號平安藥師藥局向被告表示因睡眠不好或有睡眠障礙，
    以每3顆100元之價格向被告乙○○購買助眠之鎮定劑，足以
    證明被告乙○○販售該藥錠之對象係自稱睡眠不好之不特定
    人」云云。惟查：依上開聲請傳喚證人之待證事實，縱使該
    二證人為被告乙○○期待之證言，亦不能證明被告無販賣
    FM2之故意，尤不能免卸被告乙○○本案販賣FM2之刑責，故
    無傳喚該二證人之必要，併予敘明。
(三)販賣偽藥威而鋼部分：
  1.查威而鋼膜衣錠藥品，全球僅有美商輝瑞產品公司（Pfizer
    Products Inc.）生產乃公知之事實，且美商輝瑞產品公司
    在國內之合法代理販售藥商係輝瑞大藥廠，而「VIAGRA」商
    標，並經輝瑞大藥廠向智慧財產局註冊取得商標專用權，嗣
    分別移轉登記予美商輝瑞產品公司，其專用期間自86年8月
    16日起至96年8月15日止，現仍在該商標專用權期間，此有
    中華民國商標註冊證影本（見91年度偵字第19330 號卷第3
    頁、第4頁）、行政院衛生署藥品許可證電腦資料影本（見
    原審卷第109頁）附卷可佐。又查扣案之威而鋼藥錠經送美
    商輝瑞產品公司美國原廠鑑定後，認「取自台灣輝瑞公司之
    待檢樣品15A-331-S520235-Parts-1-9，放置於密封之S5202
    35證物袋中，內有九只夾鏈袋，均貼有"P24799/TI11" 之標
    籤，並依外瓶編號分別標示為btl1~9，且每一夾鏈袋中均放
    有3錠外觀為100mg之威而鋼藥錠。本案記錄指出本件樣品係
    由台灣警察自平安藥師藥局乙○○處扣押取得。
    15A-331-S520235-Parts-1-9中每一藥錠樣品均呈現威而鋼
    100mg藥錠的特徵，包括尺寸、形狀、顏色及刻印字樣（包
    括Pfizer字樣）等，且每錠樣品外觀看起來均相同，惟經詳
    細比對後發現該等藥錠迥異於威而鋼真品，其特徵包括：藥
    錠膜衣呈現不同深淺之藍色、刻印痕跡較淺、'VGR'字樣較
    大，且每錠約680mg之藥錠明顯過重。樣品15A-331-S520235
    -Parts-1-9之藥錠經檢驗後證實雖含有sildenafil citrate
    成分（按：即威而鋼主成分），但其他如乳糖/滑石粉/微晶
    體纖維素等成分則顯異於威而鋼真品之成分（與真品之光譜
    分析比對結果其相符度低於60％）。系爭樣品與前案仿冒樣
    品15A-0000-0000-P1及15A-0000-0000-P3之成分十分相似（
    光譜分析比對結果為97 ％相符）。根據實驗室以物理證據
    ，輔以物理及化學之檢驗方法：樣品15A-331-S520235-Part
    s-1-9之藥錠外觀均呈現威而鋼之特徵，但經詳細比對發現
    有許多明顯的誤差；此外，這些實驗藥錠經檢驗雖含有有效
    成分sildenafil citrate，然其成分與威而鋼真品不相一致
    。因此，根據上述研究發現，此實驗樣品經證實為仿冒之藥
    品藥錠。」，此有美商輝瑞產品公司提出之檢驗報告1份附
    卷可憑（見原審卷第173頁至第185 頁）。故該等威而鋼，
    應係藥事法第20條所規定，未經核准擅自製造之偽藥，而非
    平行輸入之禁藥，堪以認定。
  2.被告乙○○雖辯稱扣案之「威而鋼」均係向一名叫「陳洛華
    」之男子購得，該名男子係向伊表示這批「威而鋼」是從美
    國帶回來的水貨，所以比較便宜，伊並不知道扣案之「威而
    鋼」是偽藥，伊也沒有將藥賣給別人云云。經查，告訴人美
    商輝瑞產品公司臺灣地區經理甲○○於警詢時陳稱略以：警
    方於91年10月8日14時在桃園縣八德市○○路114號平安藥局
    所查獲之威而鋼共10瓶（每瓶30顆裝）Viagra100mg為仿冒
    我輝瑞藥廠所製造之威而鋼藥品，該仿冒之威而鋼 Viagra
    100mg外包裝沒有雷射標籤，錠劑外表也明顯不同，且台灣
    只有出售販賣4顆裝的威而鋼藥品，所以明顯不同，是仿冒
    之威而鋼，而由我們公司威而鋼藥品在台灣售價則為50mg每
    顆平均售價新台幣400元，100mg每顆售價新台幣500元等語
    （見91年度偵字第18612號卷第12頁、第13頁）。衡情告訴
    人美商輝瑞產品公司乃係在美設立之藥廠，該公司產製之威
    而鋼藥品行銷全世界，聲名遠著，被告乙○○則係在台灣經
    營藥局之人，美商輝瑞產品公司又與被告乙○○素無恩怨，
    告訴人美商輝瑞產品公司代表人實無甘負誣告罪責而任意設
    詞誣陷被告之理，又扣案之「威而鋼」藥品經送美國原廠鑑
    定後，認均屬偽藥，此有前開鑑定報告1份在卷可憑，更足
    證前開告訴人地區經理所述堪屬真實；再查被告乙○○為平
    安藥局之實際負責人，從事藥物買賣之業務已久，而「威而
    鋼」藥品並非罕見之藥物，被告乙○○理當知悉美商輝瑞產
    品公司所生產並於台灣地區內所出售之「威而鋼」藥品僅有
    4 錠盒裝，及其市面上之平均進、售價為何，再者被告既為
    從事藥品買賣業務之人，對於其所售藥品是否為偽、禁藥亦
    理應具有相當之辨識能力，然扣案之「威而鋼」偽藥外瓶包
    裝既無雷射標籤，且據被告乙○○於偵訊中所陳之進貨價格
    （每瓶30顆裝，購買價格為3000元至5800元不等（見91年度
    偵字第18612號卷第83頁偵訊筆錄）。其進貨價格遠低於美
    商輝瑞產品公司在台灣地區銷售之平均價格，被告乙○○辯
    稱伊以為是水貨，不知道扣案之「威而鋼」藥品係屬偽藥云
    云，其辯解實難以採信。又被告乙○○在本院準備程序已坦
    承威而鋼進貨13瓶，已售出90顆（按即3瓶）（見本院卷第
    31 頁反面），核與其在警詢及初次偵訊時坦承販賣威而鋼
    不諱相符，又扣案之估價單其中3紙，即編號為008448、008
    944、008936之估價單上亦清楚載明「威而鋼數量2單價3000
    金額6000」、「威而鋼數量1單價3000金額3000」、「VIAGR
    A數量1盒單價5800金額5800」等字句（見91年度偵字第1861
    2號卷第21頁）。若被告乙○○進貨威而鋼僅係自用，實無
    大費周章分別於不同時間填寫估價單，且將自用之藥物置於
    藥局之調劑桌上之必要，故被告有時或辯稱並未販售威而鋼
    ，係供自用云云，亦不可採。綜上，堪認被告乙○○確有於
    上開時、地，連續販售未得商標專用權人美商輝瑞產品公司
    核准授權製造，而於同一商品，使用相同於上述商標專用權
    人註冊商標圖樣之仿冒威而鋼偽藥予不特定之人。
(四)綜上所述，本案被告犯行堪以認定，其否認犯罪之辯解，乃飾
  詞卸責，不足採信。
二、被告乙○○為事實欄所示犯行後，藥事法第83條業經總統於
    93年4月21日以華總一義字第09300074821號令修正公布。行
    為時有效施行之82年2月5日修正公佈之藥事法第83條第1項
    規定：「明知為偽藥或禁藥，而販賣、供應、調劑、運送、
    寄藏、牙保、轉讓或意圖販賣而陳列者，處五年以下有期徒
    刑，得併科新台幣十萬元以下罰金。」。修正後藥事法第83
    條第1項則變更為「明知為偽藥或禁藥，而販賣、供應、調
    劑、運送、寄藏、牙保、轉讓或意圖販賣而陳列者，處七年
    以下有期徒刑，得併科新臺幣五百萬元以下罰金。」。比較
    修正前後之藥事法第83條規定，以修正前之規定有利於被告
    ，依據刑法第2條第1項但書規定，適用行為時藥事法第83條
    第1項規定論科。又被告行為後，商標法業於九十二年五月
    二十八日修正公布，同年十一月二十八日生效施行，修正前
    商標法第六十二條第一款之規定：「意圖欺騙他人，於有關
    同一商品或類似商品，使用相同或近似於他人註冊商標之圖
    樣者」；第六十三條規定：「明知為前條商品而販賣、意圖
    販賣而陳列、輸出或輸入者，處一年以下有期徒刑、拘役或
    科或併科新台幣五萬元以下罰金」。而修正後商標法將上述
    修正前第六十二條移列為八十一條，其第一款規定：「未得
    商標權人或團體商標權人同意，於同一商品或服務，使用相
    同之註冊商標或團體商標者，至「明知為前條商品而販賣」
    之罰則由原先之第六十三條，改列為第八十二條，雖修正前
    第六十三條與修正後第八十二條，兩者之刑度並無差異，但
    修正前商標法第六十二條第一款之規定，其犯罪構成要件尚
    有「意圖欺騙他人」之要件，而修正後之商標法八十一條已
    將上開犯罪構成要件刪除，比較結果，舊法之犯罪構成要件
    較嚴格，較有利於被告，依刑法第二條第一項但書規定，本
    案自應適用修正前商標法論科。再按在紙上或物品上之文字
    、符號、圖畫、照像，依習慣或特約，足以為表示其用意之
    證明者，依刑法第220條第1項規定，應以文書論。查美商輝
    瑞產品公司之英文名稱、商標圖樣及標籤，係該等公司表示
    其所生產產品用意之證明，自屬刑法第220條第1項之準私文
    書，被告販售之仿冒威而鋼藥品，外瓶包裝均有標示公司及
    商標名稱、圖樣、標籤，則其有主張係該公司產品之意思內
    容，足以生損害於輝瑞產品公司，至為灼然。
三、核被告乙○○所為，係犯毒品危害防制條例第4條第3項之販
    賣第三級毒品罪、行為時商標法第63條之販賣仿冒商標商品
    罪、行為時藥事法第83條第1項之明知為偽藥而販賣罪，及
    刑法第216條、第220條第1項、第210條之行使偽造準私文書
    罪。被告先後多次販賣FM2毒品及偽藥「威而鋼」之犯行，
    各時間緊接，方法相同，觸犯構成要件相同之罪，顯各係基
    於概括犯意為之，為連續犯，依刑法第56條之規定，各以一
    罪論，並各加重其刑。被告連續販賣偽藥「威而鋼」，係一
    連續行為同時觸犯販賣偽藥、販賣仿冒商標商品及行使偽造
    準私文書（行使公司、商標之名稱、圖樣及標籤部分），而
    觸犯數罪名，為想像競合犯，應從一重之連續販賣偽藥罪論
    處。被告所犯連續販賣第三級毒品罪及連續明知為偽藥而販
    賣罪，犯意各別，罪名不同，應分論併罰之。公訴人雖未就
    上開行使偽造準私文書部分起訴，惟該部分事實與已起訴部
    分，有想像競合犯之裁判上一罪之關係，為起訴效力所及，
    基於審判不可分原則，本院自應併予審判。
四、原審對被告論罪科刑，固非無見，惟查如上所述：(一)被告乙
    ○○販入偽藥「威而鋼」共13瓶，然原審判決僅認定10瓶，
    核與事實不符；(二)本件扣案之FM2應適用刑法第38條第1項第
    1款之違禁物規定沒收，原審判決卻誤用毒品危害防制條例
    第18條第1項沒收銷燬【按毒品危害防制條例第11條之1規定
    ：「第3、4級毒品及製造或施用毒品之器具，無正當理由，
    不得擅自持有。」本案被告持有FM2，係為供販賣之用而無
    正當理由，乃不得擅自持有之違禁物，應依刑法第38條第1
    項第1款之規定沒收】，均嫌未洽，被告上訴猶否認犯行，
    雖無理由，惟原判決既有上揭可議之處，自應由本院予以撤
    銷。爰審酌被告犯罪之動機、目的、手段、販賣三級毒品及
    偽藥，對於國民健康足生重大危害，及犯罪後有時否認犯行
    之犯後態度等其他一切情狀，分別量處如主文第2項所示之
    刑，並定其應執行之刑，以資懲戒。
五、扣案之第三級毒品FM2共2947顆（原扣案2950顆，驗餘後剩
    2947顆），被告係供販賣之用，無正當理由而擅自持有之，
    係違禁物，應依刑法第38條第1項第1款沒收。又雖原扣有「
    威而鋼」偽藥10瓶計300顆，經警送桃園縣衛生局1瓶計30
    顆檢驗，因該局內員工不慎遺失而滅失，致扣案僅餘9瓶，
    瓶內共裝270顆（見原審卷第99頁電話談話紀錄單）。又原
    審依職權將扣案之「威而鋼」偽藥送美國輝瑞產品公司原廠
    檢驗，經美國輝瑞產品公司取樣27顆檢驗後均用罄，故本件
    扣案之「威而鋼」偽藥僅餘玖瓶其內共裝243顆（000-00-00
    ＝243），係被告所有供販賣之仿冒商標商品，應依行為時
    商標法第64條規定宣告沒收。另扣案之估價單共4紙，為被
    告所有，但並非直接供被告犯罪所用之物，爰不予宣告沒收
    。
據上論斷，應依刑事訴訟法第369條第1項前段、第364條、第299
條第1項前段，毒品危害防制條例第4條第3項，行為時藥事法第
83條第1項、行為時商標法第63條、第64條，刑法第11條前段、
第2條第1項但書、第56條、第216條、第210條、第220條第1項、
第55條、第51條第5款、第38條第1項第1款，判決如主文。
本案經檢察官周志榮到庭執行職務。
中    華    民    國    95    年    6     月    27    日
                  刑事第四庭審判長法  官  蔡秀雄
                                  法  官  沈宜生
                                  法  官  周煙平
以上正本證明與原本無異。
如不服本判決，應於收受送達後十日內向本院提出上訴書狀，其
未敘述上訴之理由者並得於提起上訴後十日內向本院補提理由書
（均須按他造當事人之人數附繕本）。
                                  書記官  劉  瑗
中    華    民    國    95    年    6     月    28    日
附錄：本案論罪科刑法條全文
毒品危害防制條例第4條
製造、運輸、販賣第一級毒品者，處死刑或無期徒刑；處無期徒
刑者，得併科新臺幣一千萬元以下罰金。
製造、運輸、販賣第二級毒品者，處無期徒刑或七年以上有期徒
刑，得併科新臺幣七百萬元以下罰金。
製造、運輸、販賣第三級毒品者，處五年以上有期徒刑，得併科
新臺幣五百萬元以下罰金。
製造、運輸、販賣第四級毒品者，處三年以上十年以下有期徒刑
，得併科新臺幣三百萬元以下罰金。
製造、運輸、販賣專供製造或施用毒品之器具者，處一年以上七
年以下有期徒刑，得併科新臺幣一百萬元以下罰金。
前五項之未遂犯罰之。
修正前商標法第63條
明知為前條商品而販賣、意圖販賣而陳列、輸出或輸入者，處一
年以下有期徒刑、拘役或科或併科新台幣五萬元以下罰金。
修正前商標法第64條
犯前二條之罪所製造、販賣、陳列、輸出或輸入之商品不問屬於
犯人與否，沒收之。
行為時藥事法第83條
明知為偽藥或禁藥，而販賣、供應、調劑、運送、寄藏、牙保、
轉讓或意圖販賣而陳列者，處5年以下有期徒刑，得併科新台幣
10萬元以下罰金。
犯前項之罪，因而致人於死者，處7 年以上有期徒刑，致重傷者
，處1年以上7 年以下有期徒刑。
因過失犯第一項之罪者，處1 年以下有期徒刑、拘役或新台幣10
萬元以下罰金。
第一項之未遂犯罰之。
中華民國刑法第210條
(偽造變造私文書罪)
偽造、變造私文書，足以生損害於公眾或他人者，處五年以下有
期徒刑。
中華民國刑法第216條
(行使偽造變造或登載不實之文書罪)
行使第210 條至第215 條之文書者，依偽造、變造文書或登載不
實事項或使登載不實事項之規定處斷。
中華民國刑法第220條
在紙上或物品上之文字、符號、圖畫、照像，依習慣或特約，足
以為表示其用意之證明者，關於本章及本章以外各罪，以文書論
。
錄音、錄影或電磁紀錄，藉機器或電腦之處理所顯示之聲音、影
像或符號，足以為表示其用意之證明者，亦同。
稱電磁紀錄，指以電子、磁性或其他無法以人之知覺直接認識之
方式所製成之紀錄，而供電腦處理之用者。


司法院資訊處製作；財團法人民間司法改革基金會備份。
